臺灣南投地方法院民事裁定
110年度消債更字第28號
聲  請  人  
即  債務人  賴國瑄  
代  理  人  潘仲文律師（法扶律師）
相  對  人  
即  債權人  國泰世華商業銀行股份有限公司

法定代理人  郭明鑑  


相  對  人  
即  債權人  臺灣銀行股份有限公司

法定代理人  許志文  
代  理  人  林煇彬  
相  對  人  
即  債權人  華南商業銀行股份有限公司

法定代理人  張振芳  
代  理  人  賴麗慧  
相  對  人  
即  債權人  兆豐國際商業銀行股份有限公司

法定代理人  張兆順  
代  理  人  林勵之  
相  對  人  
即  債權人  花旗（台灣）商業銀行股份有限公司
                      設臺北市○○區○○路0號0樓至0樓、00樓至00樓
法定代理人  莫兆鴻  
代  理  人  陳正欽  


相  對  人  
即  債權人  滙豐（台灣）商業銀行股份有限公司

法定代理人  麥康裕  


相  對  人  
即  債權人  三信商業銀行股份有限公司

法定代理人  廖松岳  


相  對  人  
即  債權人  遠東國際商業銀行股份有限公司


法定代理人  周添財  



相  對  人  
即  債權人  元大商業銀行股份有限公司
                      設臺北市○○區○○○路0段00號0樓至0樓、0樓及00號0樓
法定代理人  翁健    
代  理  人  黃勝豐  
相  對  人  
即  債權人  永豐商業銀行股份有限公司

法定代理人  陳嘉賢  
代  理  人  呂亮毅  
相  對  人  
即  債權人  台新國際商業銀行股份有限公司

法定代理人  尚瑞強  


相  對  人  
即  債權人  第一金融資產管理股份有限公司

法定代理人  楊錫隆  
代  理  人  邱瀚霆  
相  對  人  
即  債權人  萬榮行銷股份有限公司

法定代理人  呂豫文  


相  對  人  
即  債權人  滙誠第一資產管理股份有限公司

法定代理人  莊仲沼  


相  對  人  
即  債權人  滙誠第二資產管理股份有限公司

法定代理人  莊仲沼  


相  對  人  
即  債權人  新光行銷股份有限公司

法定代理人  李明新  
代  理  人  鄭穎聰  
相  對  人  
即  債權人  元大國際資產管理股份有限公司

法定代理人  宋耀明  
代  理  人  葉紹明  
上列當事人間更生事件，本院裁定如下：
    主  文
聲請人即債務人乙○○自民國一百一十一年一月二十一日十六時起
開始更生程序。
命司法事務官進行本件更生程序。
    理  由
一、按債務人不能清償債務或有不能清償之虞，且無擔保或無優
    先權之本金及利息債務總額未逾新臺幣（下同）12,000,000
    元者，於法院裁定開始清算程序或宣告破產前，得向住所地
    或居所地之法院聲請更生；債務人對於金融機構負債務者，
    在聲請更生前，應向最大債權金融機構請求協商債務清償方
    案，或向其住、居所地之法院或鄉、鎮、市、區調解委員會
    聲請債務清理之調解，消費者債務清理條例（下稱消債條例
    ）第3條、第5條第1項、第42條第1項、第151條第1項分別定
    有明文。又法院開始更生程序之裁定，應載明其年、月、日
    、時，並即時發生效力；法院裁定開始更生或清算程序後，
    得命司法事務官進行更生或清算程序；必要時，得選任律師
    、會計師或其他適當之自然人或法人一人為監督人或管理人
    ，消債條例第45條第1項、第16條第1項亦有明文規定。
二、聲請意旨略以：聲請人即債務人（下稱聲請人）前因負欠相
    對人即債權人（下稱相對人）債務總額3,214,433元，有不
    能清償債務之情事，前依消債條例規定，於民國110年4月22
    日向本院聲請與最大債權銀行即相對人國泰世華銀行進行前
    置調解，然因無力清償而調解不成立。聲請人於108年5月1
    日至109年11月30日期間受僱於三友計程車行，擔任司機，
    每月薪資為25,000元，自109年12月1日起迄今經營小吃攤販
    ，每月收入約為24,000元，扣除每月其個人必要生活費用14
    ,866元及未成年女兒扶養費7,433元，仍有餘額，惟仍不足
    以清償債務。聲請人之無擔保或無優先權之債務總額未逾12
    ,000,000元，復無聲請清算、破產和解或破產事件現繫屬於
    法院，爰依法聲請更生等語。
三、聲請人前揭主張，業據其提出財產及收入狀況說明書、債權
    人清冊、債務人清冊、財團法人金融聯合徵信中心查詢當事
    人綜合信用報告債務清理條例前置協商專用債權人清冊、財
    政部中區國稅局南投分局107、108年度綜合所得稅各類所得
    資料清單暨全國財產稅總歸戶財產查詢清單、聲請人女兒之
    財政部中區國稅局南投分局108、109年度綜合所得稅各類所
    得資料清單暨全國財產稅總歸戶財產查詢清單、勞工保險被
    保險人投保資料表（明細）、 中華郵政股份有限公司（下
    稱中華郵政）、國泰世華商業銀行股份有限公司（下稱國泰
    世華銀行）、第一商業銀行股份有限公司（下稱第一銀行）
    、中華商業銀行股份有限公司（下稱中華銀行）、慶豐商業
    銀行股份有限公司（下稱慶豐銀行）存摺明細及聲請人女兒
    之中華郵政存摺交易明細、聲請人戶籍謄本、收入證明切結
    書、中央健康保險署中區業務組保險對象加保記錄明細表、
    本院110年度司消債調字第31號調解不成立證明書等件為憑
    。經查：
  ㈠聲請人主張其前有不能清償債務之情事，曾於110年4月22日
    向本院聲請與最大債權銀行即相對人國泰世華銀行進行前置
    調解，然因無力清償而調解不成立等情，有聲請人提出之本
    院110年度司消債調字第31號調解不成立證明書為證，又相
    對人國泰世華銀行陳稱因聲請人表示每月僅能還款2,000元
    ，另負欠資產公司債務，與債權金額落差過大，故其未提出
    還款方案與聲請人，致調解不成立等語，有國泰世華銀行於
    110年7月8日提出到院之民事陳述意見狀在卷可參，復經本
    院調取本院110年度司消債調字第31號前置調解卷宗核閱無
    訛，則聲請人於聲請本件更生前，業經前置調解不成立，已
    符合消債條例第151條第1項之要件，堪可認定。
  ㈡聲請人主張其聲請更生前2年受僱於三友計程車行，擔任司機
    ，每月薪資為25,000元，自109年12月1日起迄今經營小吃攤
    販，每月收入約為24,000元。關於每月必要生活費用及扶養
    費部分，按債務人必要生活費用，以最近1年衛生福利部或
    直轄市政府所公告當地區每人每月最低生活費1.2倍定之；
    受扶養者之必要生活費用，準用第1項規定計算基準數額，
    並依債務人依法應負擔扶養義務之比例認定之；債務人聲請
    更生或清算時所提財產及收入狀況說明書，其表明每月必要
    支出之數額，與本條例第64條之2第1項、第2項規定之認定
    標準相符者，毋庸記載原因、種類及提出證明文件，消債條
    例第64條之2第1、2項，消費者債務清理條例施行細則第21
    條之1第3項定有明文。聲請人主張其每月必要生活費用支出
    及1名未成年子女扶養費依109年度臺灣省每人每月最低生活
    費12,388元1.2倍計算即14,866元，故其每月必要生活費用
    為14,866元、1名未成年子女扶養費7,433元（與配偶分攤扶
    養費），合計其每月必要支出22,299元。是聲請人每月收入
    24,000元，扣除上開必要支出後，仍有餘額。本院審酌聲請
    人為70年9月28日生，其年齡及身體狀況仍有相當之工作能
    力，足認聲請人有固定收入履行更生方案，有重建更生之可
    能，且聲請人陳明每月可供償還之金額為3,000元，堪認有
    履行更生方案之意願及可能。
  ㈢聲請人每月收入24,000元，扣除每月必要支出14,866元及扶
    養費7,433元後，仍有餘額，已如上述，然確實無法償還對
    相對人所負債務。而依聲請人之財政部中區國稅局107、108
    年度綜合所得稅各類所得資料清單暨全國財產稅總歸戶財產
    查詢清單及其女財政部中區國稅局108、109年度綜合所得稅
    各類所得資料清單暨全國財產稅總歸戶財產查詢清單所示，
    聲請人之107、108年度所得總額均為0元，名下無財產，聲
    請人之女之108、109年度所得總額均為0元，名下無財產。
    聲請人於中華郵政存款77元、國泰世華銀行存款2元、第一
    銀行存款2,079元、中華銀行存款8,502元、慶豐銀行存款98
    0元、聲請人女兒於中華郵政存款76元等情，有聲請人提出
    之上開存摺交易明細可佐。復聲請人陳報其分別於109年4月
    20日、109年4月23日、109年5月12日、109年5月19日、110
    年6月16日領取紓困補助9,990元、10元、10,000元、10,000
    元、30,000元，於110年6月18日領取防疫補貼10,000元。
　㈣另依據相對人國泰世華銀行陳報截至110年5月31日之本金及
    利息債權金額為1,381,827元、臺灣銀行股份有限公司陳報
    截至110年5月31日之本金及利息債權金額為79,766元、華南
    商業銀行股份有限公司陳報截至110年5月31日之本金及利息
    債權金額為172,495元、兆豐商業銀行股份有限公司陳報截
    至110年5月31日之本金及利息債權金額為205,141元、甲○（
    台灣）商業銀行股份有限公司陳報截至110年5月31日之本金
    及利息債權金額為171,498元、滙豐（台灣）商業銀行股份
    有限公司陳報截至110年5月31日之本金及利息債權金額為43
    4,750元、三信商業銀行股份有限公司陳報截至110年5月31
    日之本金及利息債權金額為215,278元、遠東國際商業銀行
    股份有限公司陳報截至110年5月31日之本金及利息債權金額
    為271,942元、元大商業銀行股份有限公司陳報截至110年5
    月31日之本金及利息債權金額為184,106元、永豐商業銀行
    股份有限公司陳報截至110年5月31日之本金及利息債權金額
    為155,761元、台新國際商業銀行股份有限公司陳報截至110
    年5月31日之本金及利息債權金額為807,674元、第一金融資
    產管理股份有限公司陳報截至110年5月31日之本金及利息債
    權金額為845,943元、萬榮行銷股份有限公司陳報截至110年
    5月31日之本金及利息債權金額為300,285元、滙誠第一資產
    管理股份有限公司陳報截至110年5月31日之本金及利息債權
    金額為223,006元、滙誠第二資產管理股份有限公司陳報截
    至110年5月31日之本金及利息債權金額為1,248,385元、新
    光行銷股份有限公司陳報截至110年5月31日之本金及利息債
    權金額為736,337元、元大國際資產管理股份有限公司陳報
    截至110年5月31日之本金及利息債權金額為101,828元等情
    ，合計聲請人負欠無擔保或無優先權之本金及利息債務總額
    為7,536,022元，堪認聲請人之債務大於財產，確有不能清
    償債務或有不能清償之虞之情事，如不予更生重建生活，有
    違消債條例協助債務人重建更生之立法本意。
四、綜上所述，本件聲請人有不能清償債務之情事，又所負無擔
    保或無優先權之本金及利息債務總額未逾12,000,000元，且
    未經法院裁定開始清算程序或宣告破產，復查無消債條例第
    6條第3項、第8條或第46條各款所定應駁回更生聲請之事由
    存在，則聲請人聲請更生，應屬有據，自應准許。
五、爰裁定如主文。
中　　華　　民　　國　　111 　年　　 1　　月　　21　　日
                  民事第二庭  法  官  楊亞臻
上為正本係照原本作成
本件不得抗告
中　　華　　民　　國　　111 　年　　1 　　月　　21　　日
                              書記官　陳雅雯